【裁判字號】    97,訴,44
【裁判日期】    971230
【裁判案由】    侵權行為損害賠償
【裁判全文】
臺灣澎湖地方法院民事判決                97年度訴字第44號
原      告    郭秀枝即庚○企業行
原      告    郭秀枝即庚○土木包工業
前列二人共同
訴  訟代理人  林永發律師
被      告    丙○○
被      告    乙○○
兼前列二人共
同法定代理人  己○○
被      告    丁○○
前列四人共同
訴  訟代理人  許文贊律師
上列當事人間請求侵權行為損害賠償事件，本院於民國97年12月
16日言詞辯論終結，判決如下：
    主  文
原告之訴及假執行之聲請均駁回。
訴訟費用新臺幣肆萬肆仟伍佰陸拾元由原告負擔。
    事  實
壹、原告方面：
  一、聲明：
      （一）被告等應連帶給付原告新臺幣（下同）4.400.000
            元及自本訴狀繕本送達翌日起至清償日止按年利率
            百分之五計算之利息。
      （二）訴訟費用由被告等連帶負擔。
      （三）願供擔保請就聲明（一）部分宣告假執行。
  二、陳述：
      （一）本院96年度執字第2778號假執行強制執行事件，被
            告丙○○、乙○○為執行債權人，被告己○○為上
            開執行債權人之共同法定代理人，執行債務人則為
            戊○○即庚○企業行（統一編號第00000000號）；
            該執行債務人與本件原告郭秀枝即庚○企業行（統
            一編號第00000000號）之營業主體負責人非同一人
            ，財產各別，債務各別；執行債權人於97年1月2日
            ，經由其法定代理人即被告己○○委由其祖父即被
            告丁○○為執行事件之代理人，明知當日所指封之
            庚○八號及十號平台船、拖船，自94年8月3日已移
            交所有權與原告，非屬執行債務人戊○○之庚○企
            業行（統一編號第00000000號）所有，為矇蔽法院
            ，竟提出93年度國稅局出具之戊○○即庚○企業行
            （統一編號第00000000號）財產目錄，法院因而疏
            未注意該財產目錄非係聲請執行時之96年目錄，而
            於97年1月2日在被告丁○○之指封下，將屬原告所
            有之庚○8號及10號平台船、拖船及在庚○8號平台
            船上之3台怪手（挖土機）查封，並由法院依照強
            制執行法之規定，函請高雄港務局禁止該2艘船舶
            出海航運；嗣經原告聲明異議，法院始發現被告所
            提出者係執行債務人3年前之舊財產目錄，乃命被
            告補提能證明該2船舶屬執行債務人所有之96年度
            財產目錄，被告早知96年度之戊○○財產目錄並無
            該2船舶之豋載，而不敢提出，法院因之於97年3
            月8日撤銷該2船舶之查封，並函請高雄港務局解除
            禁止航行之禁令；至於原告所有在庚○8號平台船
            上之上開3台怪手則仍由法院續予查封中；經原告
            於97年1月7日向本院提起第三人異議之訴，由本院
            以97年度訴字第3號於97年6月30日判決，諭知「本
            院96年度執字第2778號假執行強制執行事件，就附
            表3台挖土機之強制執行程序應予撤銷」。
      （二）被告己○○委任被告丁○○代理其孫即被告丙○○
            、乙○○對第3人戊○○即庚○企業行聲請法院強
            制執行，明知所查封之船舶2艘非戊○○即庚○企
            業行所有，故意提出93年之財產目錄矇蔽法院致屬
            原告所有之2艘船舶被查封並禁止出海航運；又未
            經確實查證，連同放置在船舶上亦屬原告所有之挖
            土機3台亦一併聲請查封，令原告無法使用營運，
            直至97年3月8日才撤銷查封，受有2個月又6天之無
            法營運損失。被告己○○以被告丙○○、乙○○為
            債權人發動執行，委任被告丁○○為執行代理人，
            任予錯誤指封，造成原告損害，就船舶2艘部分有
            故意侵害之行為，就挖土機3台部分應負過失侵害
            責任，其等4人均為造成原告損害之共同侵權行為
            人，依民法第184條、185條規定，對原告損害應負
            連帶賠償責任。
      （三）庚○8號平台船及庚○10號拖船，一組出租同業或
            向同業承租，每月租金為150萬元，若以一天8小時
            租賃，日租金則為12萬元；SK07挖土機月租金為12
            萬元，PC400挖土機月租金為28萬元，小台挖土機
            月租金為10萬元，原告2個月又6天無法營運之損失
            共計440萬元「（150萬元+12萬元+28萬元+10萬元
            ）乘以2個月又6天」，應由被告4人負連帶損害賠
            償責任。
   三、證據：提出本院97年度訴字第3號判決1份、租金損失明
             細表一紙、承租海運契約書一份為證。
二、被告方面：
   一、聲明：
      （一）請求駁回原告之訴。
      （二）訴訟費用由原告負擔。
      （三）如受不利判決，願供擔保請准宣告免予假執行。
   二、陳述：
      （一）本院96年度執字第2778號假執行強制執行事件，被
            告於97年1月2日指封庚○8號工作平台船、庚○10
            號拖船及放置於庚○8號工作平台船上之3台怪手等
            動產，而96年12月4日被告聲請強制執行時，即已
            提出戊○○即庚○企業行（統一編號00000000號）
            93年度之財產目錄，該財產目錄乃財政部台灣省南
            區國稅局澎湖分局96年7月2日函覆本院之附件資料
            之一，其上確實記載有「辛○7號油駁1艘」、「平
            台船一庚○8號1艘」、「拖船一庚○10號」、「
            壬○-439一1台」等動產存在。該財產目錄係本院96
            年度訴字第8號侵權行為損害賠償事件繫屬中（丙○○等請求戊○○及庚○營造有限公司賠償案），
            被告於96年7月間閱覽該案卷宗時所獲悉，依上記
            載，戊○○即庚○企業行（統一編號00000000號）
            有「平台船一庚○8號1艘」、「拖船一庚○10號」
            等財產。此業經本院97年度第3號第三人異議之訴
            等事件中查對屬實，原告指稱被告明知上開船舶為
            原告所有，應非事實。
      （二）被告於上揭執行事件中，於96年12月20日補提「船
            籍登記資料」及戊○○之「戶籍謄本」，從交通部
            高雄港務局馬公辦事處交付上開船舶之「船舶基本
            資料表」中獲悉，船舶所有人僅豋載「庚○企業行
            （癸○○○ ○○○ COMPANY)」，並無負責人為何人之資
            料可稽，且所有人住址登載為「澎湖縣子○○○○
            村137之1號1樓」，與戊○○之戶籍謄本住址相符
            ，反與原告郭秀枝之住址「澎湖縣子○○○○村1
            之1號」有異，僅依該「船舶基本資料表」，合理
            之推論系爭船舶應屬戊○○所有，無從認定所有人
            為原告。
      （三）訴外人戊○○於受僱人張瑛傑落水死亡後，據其於
            警詢、本院94年度重訴字第10號侵權行為損害賠償
            事件之庭訊中所稱，庚○企業行於94年2月22日應
            即擁有挖土機（俗稱怪手）4台，佐以其受僱人張
            瑛傑生前之工作為開挖土機及保養挖土機等情，客
            觀上實有相當理由令人確信戊○○有4台挖土機之
            事實；況查封之挖土機外觀並無何公司、行號之字
            樣或足以辨識之特徵，且無登記資料可茲查詢，加
            以係置放於庚○8號工作平台船甲板上，衡諸經驗
            法則及社會常情，以一般人之判斷力，查封當時應
            有相當理由足以令人相信系爭挖土機極有可能屬戊○○所有。
      （四）上開執行事件查封前，本院執行處已通知債務人執
            行之時間及地點，如船舶、挖土機非戊○○所有，
            真正所有人為郭秀枝，衡情戊○○應會告知郭秀枝
            到場異議，然其等2人均未到場，足見其2人有默示
            同意查封之意。
      （五）97年1月2日之查封筆錄記載「查封之船舶，庚○8
            號工作平台船甲板上現有怪手3輛及碎石堆，據債
            務人（戊○○）受僱人甲○○陳明現為債務人自行
            工作使用，航行狀況均正常，伊係受僱開船及看管
            船舶」等語，可見當時現場查封之物應係戊○○所
            有。
      （六）訴外人戊○○原為系爭船舶所有人，於受僱人張瑛
            傑落水死亡後，明知對死者父母、子女有損害賠償
            責任，卻於94年8月2日將原登記之庚○企業行（統
            一編號00000000號）撤銷，94年8月11日另又設立
            庚○企業行（統一編號00000000號）；95年7月31
            日則將船舶移轉登記予前妻即原告郭秀枝所有；此
            外，戊○○復對應負之賠償責任不為履行，從形式
            外觀，戊○○應仍為庚○企業行（統一編號000000
            00號）之實際負責人，戊○○、郭秀枝難謂無脫產
            而「通謀虛偽表示」或「詐害債權」之行為，此均
            為台灣高等法院高雄分院所是認（97年度抗字第
            126號、第353號民事裁定；第353號裁定雖係針對
            船舶部分為認定，然從認定之理由，可間接推知依
            形式主義以觀，系爭挖土機確屬戊○○即庚○企業
            行之財產）。
      （七）被告指封系爭船舶、挖土機，均係有相當理由信屬
            戊○○即庚○企業行所有，非憑空恣意為之，並無
            何故意、過失侵權行為可言，原告亦無因被告之查
            封受有何損失，原告訴請賠償顯無理由。
  三、證據：提出台灣高等法院高雄分院97年度抗字第126號民
      事裁定2份、97年度抗字第335號民事裁定一份、警詢筆錄
      、本院94年度重訴字第10號94年11月11日準備程序筆錄各
      一份、澎湖縣政府94年8月3日函一紙、庚○企業行營利事
      業登記抄本歷史資料及現況資料、庚○土木包工業營利事
      業登記抄本歷史資料及現況抄本、原告戶籍謄本一份為證
      。
參、本院依職權調閱本院96年度執字第2778號假執行執行事件全
    案卷宗。
    理    由
一、得心證之理由：
  （一）本件被告丙○○、乙○○（未成年人，法定代理人為其
        母即被告己○○）之父張瑛傑，於民國94年2月13日在
        澎湖縣湖西鄉龍門村漁港西側砂石碼頭發生墜海死亡意
        外，丙○○、乙○○認僱主戊○○即庚○企業行、庚○
        營造有限公司應負侵權行為損害賠償責任，乃對之提起
        民事訴訟，經本院以96年度第8號民事判決，於96年11
        月22日判令戊○○即庚○企業行（統一編號00000000號
        ）或庚○營造有限公司應給付丙○○、乙○○各
        869.529 元，庚○營造有限公司應給付丙○○、乙○○
        各945.000元，並均諭知供擔保後得假執行。取得該得
        假執行之判決後，被告丙○○、乙○○、共同法定代理
        人己○○乃委任許文贊律師為代理人，於96年12月4日
        向本院民事執行處聲請強制執行，本院於97年1月2日上
        午9時30分至澎湖縣馬公市山水漁港碼頭，依代理人許
        文贊律師之指封，查封庚○8號工作平台船1艘、庚○10
        號拖船1艘暨挖土機（怪手）3台等情，均為兩造所不爭
        執之事，且經本院調閱本院96年度執字第2778號假執行
        執行事件案卷核屬相符；有爭執者，乃被告之該等強制
        執行究否應負故意及過失之侵權行為責任。
  （二）查被告丙○○、乙○○之父，被告己○○之夫張瑛傑，
        於94年2月13日在澎湖縣湖西鄉龍門村漁港西側砂石碼
        頭因墜海死亡後，死者張瑛傑之父即被告丁○○、被告
        丙○○、乙○○分別對訴外人戊○○即庚○企業行提起
        民事賠償責任（本院94年度重訴字第10號、本院９６年
        度訴字第８號）。是戊○○自９４年２月１３日起即知
        其將面臨民事責任之追訴；而戊○○原為庚○企業行獨
        資商號之負責人（８０年４月２２日核准設立、統一編
        號00000000），斯時之配偶則為本件原告郭秀
        枝；惟庚○企業行竟自94年7月25日申請歇業，94年8月
        2 日經澎湖縣政府建設局核准，旋於94年8月11日再以
        獨資方式申請設立，負責人則由戊○○變更成郭秀枝；
        而戊○○與郭秀枝於69年3月7日結婚，96年3月7日離婚
        ；此有庚○企業行營利事業登記抄本、戊○○、郭秀枝
        婚姻狀況之戶籍謄本在卷可憑。另依財政部台灣省南區
        國稅局澎湖分局96年7月2日函覆本院（９６年度訴字第
        ８號）之戊○○即庚○企業行（統一編號00000000號）
        營利事業所得稅申報所附之93年度財產目錄，其上記載
        庚○企業行有「辛○7號油駁1艘」、「平台船一庚○8
        號1艘」、「拖船一庚○10號」、「壬○-439一1台」等動
        產存在，被告委任律師將之影印做為聲請假執行之標的
        ，附於本院９６年度執字２７７８號執行卷宗，亦經本
        院核對無誤。再者，於上揭執行事件中，本院執行處於
        96年12月6日發文命債權人補提債務人戊○○所有船舶
        之船籍登記資料，債權人於96年12月20日補提「船籍登
        記資料」及戊○○之「戶籍謄本」，依交通部高雄港務
        局馬公辦事處交付上開船舶之「船舶基本資料表」中記
        載，船舶所有人僅豋載「庚○企業行（癸○○○ ○○○ COMPAN
        Y)」，並無負責人為何人之資料可稽，且所有人住址登
        載為「澎湖縣子○○○○村137之1號1樓」，與戊○○
        之戶籍謄本住址相符，反與原告郭秀枝之住址「澎湖縣
        子○○○○村1之1號」有異；本院執行處除於97 年1月
        2日至現場查封上揭船舶、挖土機外，另函請交通部高
        雄港務局等單位，禁止該船舶出航、設定、移轉或為其
        他處分之行為，交通部高雄港務局隨即於97年1月2日函
        覆已配合辦理，並隨函附上該查封2船舶之「船舶登記
        簿謄本」，其上之所有權欄均記載「92年9月18日經向
        交通部高雄港務局辦理所有權保存登記，登記人為庚○
        企業行；95年7月31日以買賣原因為登記，登記人郭秀
        枝，於95年6月30日向戊○○購得，經向交通部高雄港
        務局辦理所有權移轉登記；96年1月10日則又由庚○企
        業行向郭秀枝購得，經向交通部高雄港務局辦理所有權
        移轉登記」；此業經本院調閱本院執行處96年度執字第
        2778號執行卷宗核對該等資料無訛。
  （三）是知，庚○8號平台船、庚○10號拖船原本均屬戊○○
        即庚○企業行所有，被告丙○○、乙○○之父，被告己○○之夫張瑛傑，於94年2月13日墜海死亡後，原所有
        權人即於94年8月2日辦妥庚○企業行歇業手續，繼於94
        年8月11日再以獨資方式申請設立，負責人則由戊○○
        變更成郭秀枝；95年7月31日就該2船舶之所有權移轉登
        記為郭秀枝所有，96年1月11日再登記為庚○企業行所
        有；戊○○更於96年3月7日與郭秀枝辦妥離婚手續；按
        戊○○即庚○企業行除未履行賠償責任外，更積極將庚○企業行之負責人變更及將上揭2艘船舶之登記所有權
        人變更為原告郭秀枝，繼而辦理離婚，從形式上言，戊○○與郭秀枝2人間之財產、婚姻關係究為如何？其2人
        如不對外表明，他人應難以知悉；其等僅辦理船舶、婚
        姻之變更登記手續，如未對外宣示真實之狀態，則其等
        上開所為，實難不令人有為規避賠償責任而脫產之質疑
        ；參以本院執行處97年1月2日至現場查封時，依查封筆
        錄記載「債務人戊○○即庚○企業行（統一編號
        00000000 ），經查封債務人戊○○即庚○企業行（統
        一編號00000000）所有之船舶及怪手，詳如後附物品清
        單，查封之標的物，經債權人代理人同意，交由債務人
        受僱人甲○○負責保管，查封之船舶，庚○8號工作平
        台船甲板上現有怪手3輛及碎石堆，據債務人受僱人甲○○陳明現為債務人自行工作使用，航行狀況均正常，
        伊係受僱開船及看管船舶」等語，有查封筆錄附於本院
        96年度執字2778號執行卷宗可考；可見本院執行處係以
        查封債務人戊○○即庚○企業行所有之財產為標的，而
        當時查封在場人甲○○，亦係以債務人戊○○之受僱人
        自稱，並表明負責開船及看管船舶；顯然，交付伊工作
        或給付薪水之人，在其之認知中，仍為戊○○，該2艘
        船舶仍屬戊○○即庚○企業行所有；苟郭秀枝已係實際
        之船舶所有權人及庚○企業行負責人，與戊○○間已無
        財產及婚姻之關係，其應無不對員工宣示之理；為免船
        舶遭戊○○之債權人查封，其亦應無不對甲○○告知之
        可能；而甲○○之所以仍認其係受僱於戊○○，應係戊○○仍為實際負責人，上開企業行負責人及船舶所有權
        人之變更，僅係形式上異動，郭秀枝復未對外為其係新
        的負責人或所有權人之宣示所致。因之，他人對其等財
        產關係之認知，會產生質疑及爭議，自屬合理之事。雖
        甲○○於本院審理時到庭證稱：「查封當時我在場，查
        封筆錄也是我簽名的，執行處人員並沒有說要查封誰的
        財產，我不知道他們要查封何人的東西，當時我說是被
        郭秀枝僱用的，我沒說船是郭秀枝的」云云；惟查，未
        免查封錯誤，引發不必要之困擾，法院執行處人員到現
        場查封，豈有不告知在場人執行名義為何？要查封誰的
        財產之理？如甲○○當時有說是受僱於郭秀枝，執行處
        人員應不至於不記明筆錄，反登載其係戊○○受僱人之
        不實際載，如筆錄記載不實，甲○○亦應不會不表示意
        見即於筆錄上簽名；其上開證詞，顯係知道利害關係後
        袒護戊○○及郭秀枝之語，不足為採，應以上揭查封筆
        錄之記載為可信。
  （四）如前所述，丙○○、乙○○及法定代理人己○○委請律
        師向本院聲請假執行時，並無故意提供不實之債務人戊○○財產資料以矇騙本院為錯誤之查封，直至交通部高
        雄港務局於97年1月2日函覆本院執行處已配合辦理船舶
        之查封，並隨函附上該查封2船舶之「船舶登記簿謄本
        」，其上始有該2船舶由戊○○移轉登記為郭秀枝，再
        由郭秀枝移轉登記為庚○企業行之記載；旋郭秀枝亦以
        第三人身分聲明異議，並向本院民事庭提起第三人異議
        之訴，此均為執行事件正常程序之行使，尚難認被告等
        有何故意侵害原告郭秀枝之故意。況依前所述，戊○○
        與郭秀枝之財產、婚姻關係有如上令人質疑之處，債權
        人對之尚可依民法第87條「通謀虛偽表示」或民法第
        244條「詐害債權」，主張其等間之移轉財產行為為無
        效或得撤銷，在還沒釐清法律關係前，即便依93年度國
        稅局出具之戊○○即庚○企業行（統一編號第00000000
        號）財產目錄而為查封，乃為保全債權避免脫產之正當
        程序行使，亦難認被告有何故意侵害原告財產之行為。
  （五）戊○○於受僱人張瑛傑落水死亡後，據其於警詢、本院
        94年度重訴字第10號侵權行為損害賠償事件之庭訊中所
        稱，庚○企業行於94年2月22日應即擁有挖土機（俗稱
        怪手）4台；此有警詢筆錄、本院94年度重訴字第10號
        94年11月11日準備程序筆錄影本各一份在卷可考；佐以
        其受僱人張瑛傑生前之工作為開挖土機及保養挖土機等
        情，被告等因認戊○○擁有4台挖土機，應合乎常情。
        況如上所述，戊○○與郭秀枝之財產、婚姻關係如何？
        外人難以知曉，查封之挖土機外觀復無何公司、行號之
        字樣或足以辨識之特徵，且無登記資料可茲查詢，加以
        係置放於庚○8號工作平台船甲板上，衡諸經驗法則及
        社會常情，以一般人之判斷力，查封當時應有相當理由
        足以令人相信系爭挖土機屬戊○○所有。雖依本院執行
        處97年1月2日查封筆錄記載「債務人受僱人甲○○陳明
        ：3輛怪手何人所有不清楚」，惟為避免債務人脫產，
        債權人從客觀上既已有相當之確信認該3台挖土機屬債
        務人戊○○所有，則請求法院對之查封，亦應屬正當之
        強制執行程序行使，要難認有故意或過失侵害原告郭秀
        枝財產之行為，況依查封筆錄記載，法院執行處已將該
        3台怪手交甲○○負責保管，僅「告知刑法第139條所定
        損壞、除去或污穢查封標示，或為違背其效力之行為之
        處罰」，並無限制該怪手停置之地點及禁止為使用，對
        真正之所有權人，該查封行為尚不生不能使用之損失，
        亦要難令被告負何賠償責任。
  （六）末查，本院96年度執字第2778號假執行事件，債權人為
        未成年人丙○○、乙○○，其2人之法定代理人為己○○，並委由許文贊律師為代理人，97年1月2日查封時，
        丙○○、乙○○、己○○並未到場，簽具指封切結書及
        指封之人均為許文贊律師，業經本院核對上開執行事件
        查封筆錄屬實；雖甲○○於本院審理時證稱，「當時丁○○（丙○○、乙○○之祖父）亦有在場，何人指封船
        與怪手，我不知道（旋又改稱丁○○說要指封）」；惟
        按，上開執行事件既係委任專業之律師為執行代理人，
        對於如何進行程序，查封何物，自應由代理之律師以其
        專業做決定，姑不論本件未成年之被告丙○○、乙○○
        及其2人法定代理人己○○均未到場，即便到場之被告
        丁○○有至現場表示意見，其既非該執行案件之債權人
        ，亦未受委任，且無何法律專業素養，要查封何物，自
        仍以擔任代理人之律師之意見為準；而本件查封標的之
        所有權歸屬，有如上所述之令人質疑之處，債權人尚可
        依「通謀虛偽表示」或「詐害債權」，主張移轉財產行
        為為無效或得撤銷，有專業知識之律師請求查封，自屬
        有正當理由，尚難認有何故意或過失之侵權行為；從而
        ，單純委任律師進行強制執行之被告丙○○、乙○○、
        法定代理人己○○及查封時到場之被告丁○○，亦難認
        有何故意或過失而須負侵權行為責任。
  （七）綜上所述，被告4人並無何故意或過失侵害原告財產之
        行為，原告起訴請求被告4人負賠償責任，應無理由而
        駁回之。
二、原告之訴既經駁回，其假執行之聲請亦失所依據，應並予駁
    回。
三、結論：原告之訴為無理由，依民事訴訟法第第78條，判決如
    主文。
中    華    民    國    97    年    12    月    30    日
                            民事庭  法  官  劉壽嵩
以上正本係照原本作成。
如對本判決上訴，須於判決送達後20日內向本院提出上訴狀（須
附繕本）。
中    華    民    國    97   年     12    月    31    日
                                    書記官   呂黎明


司法院資訊處製作；財團法人民間司法改革基金會備份。
